【裁判字號】    88,易,2360
【裁判日期】    890104
【裁判案由】    傷害
【裁判全文】
臺灣臺北地方法院刑事判決                        八十八年度易字第二三六號
    公  訴  人  臺灣臺北地方法院檢察署檢察官
    被      告  丁○○
右列被告因傷害案件，經檢察官提起公訴（八十八年度調偵字第一一一號），本院判
決如左：
    主      文
丁○○無罪。
    理      由
一、公訴意旨略以：被告丁○○與告訴人丙○○間就互助會款素有怨隙，被告於民國
    （下同）八十七年五月一日（起訴書誤載為八十八年五月一日）下午某時許，在
    台北市○○街七十一巷十九弄二號與告訴人間復因會錢問題發生爭執，被告竟基
    於傷害人身體之犯意，出手毆打告訴人，致告訴人受有鼻樑擦傷、左上臂、右手
    第五指淤傷等傷害，因認被告涉有刑法第二百七十七條第一項之傷害罪嫌云云。
二、按犯罪事實應依證據認定之，無證據不得推定其犯罪事實。又不能證明被告犯罪
    者，應諭知無罪之判決，刑事訴訟法第一百五十四條、第三百零一條第一項分別
    定有明文。次按事實之認定，應憑證據，如未能發現相當證據，或證據不足以證
    明，自不能以推測或擬制之方法，為裁判基礎（最高法院四十年臺上字第八六號
    判例參照）。又認定犯罪事實，所憑之證據，雖不以直接證據為限，間接證據亦
    包括在內，然無論直接或間接證據，其為訴訟上之證明，須於通常一般之人均不
    致於有所懷疑，而得確信其為真實之程度者，始得據之為有罪之認定，倘其證明
    尚未達到此一程度，而有合理性懷疑之存在時，即無從為有罪之認定，此亦有最
    高法院七十六年臺上字第四九八六號判例可資參照。再告訴人之告訴，本以使被
    告受刑事訴追為目的，故其陳述是否與事實相符，自應調查其他證據，以資審認
    ，苟其所為攻擊之詞，尚有瑕疵，則在此瑕疵未予究明以前，即不能遽採為斷罪
    之基礎（最高法院六十九年臺上字第一五三一號判決參照）。末查刑法第二百七
    十七條第一項之傷害罪，以有傷害人之意思並發生傷害之結果始能成立，亦有最
    高法院二十三年上字第七六三號判例可資參照。
三、本件公訴人認被告丁○○涉有上開傷害犯行，無非以告訴人丙○○之指訴及台北
    市立仁愛醫院（下稱仁愛醫院）之診斷證明書為主要依據。訊據被告丁○○固坦
    承於右揭時、地與告訴人因會款問題生有爭執之事實，惟否認有傷害犯行，辯稱
    ：絕無毆打傷害告訴人云云。經查：告訴人迭於偵查中及本院調查時二次指訴被
    告係於八十七年「五月一日」下午因會款問題發生爭執後，惱羞成怒，出手毆打
    其左肩，繼之打其右手大臂，再抓其臉頰，並拿掃帚打伊，致其兩手臂膀、臉、
    脖子受傷（見台灣台北地方法院檢察署八十七年度偵字第九一一０號偵查卷宗中
    八十七年五月四日訊問筆錄、八十七年六月四日刑事告訴狀、本院八十八年九月
    九日、十月十一日訊問筆錄）云云；然經本院再次質諸告訴人究係何日為被告所
    傷、何日前往驗傷一節時，告訴人嗣又改稱：其晚上九點前往甲○○○家，被告
    係「四月三十日」「晚上九時至九時三十分」間傷害伊，驗傷係於隔日（五月一
    日）為之（見本院八十八年十一月十一日、十二月二十一日訊問筆錄）云云，顯
    見告訴人指訴被告涉嫌傷害時間前後有所扞格，顯有瑕疵可指，其指訴之可信度
    即有疑問；惟揆以案件發生之初，告訴人之記憶鮮明，反之，隨時間之經過，記
    憶難免模糊，再按衡諸經驗法則，告訴人於案發時之指訴較少權衡利害得失或受
    他人之干預，較之事後翻異之詞為可信，故除非有事證可證明告訴人嗣後更易之
    詞與事實相符或其初次指訴係虛偽者外，自不得任意捨棄初次指訴而不採，查告
    訴人於本院調查時為翻異之指訴，既無任何事證足證與事實較為相符，又乏事證
    足堪證明其於偵訊中及本院先前二次調查時之指訴係屬虛偽，告訴人指訴被告涉
    嫌傷害時點之認定，顯以其先前所指陳之「五月一日」下午較符真實為可採。次
    查卷附之仁愛醫院驗傷診斷書，固可證明告訴人受有傷害，惟其上記載告訴人丙
    ○○係於八十七年「五月一日」「下午八時三十分」夜間門診前往驗傷，業經本
    院函查仁愛醫院無訛，有台北市立仁愛醫院八十八年十一月二十四日北市仁醫歷
    字第八八六０六六三四００號函暨檢附之八十七年五月一日北市仁醫診字第二號
    驗傷診斷書一紙附卷足憑；參以前揭告訴人指訴被告於「五月一日下午」傷害渠
    之事實，佐以現場目擊之證人乙○○證稱「（問：八十七年五月一日有看到丁○
    ○拿掃帚打丙○○？）當時是剛過了晚上九點沒多久，我出去遛狗，見到丙○○
    自甲○○○家跑出來，口中喊著『打人了、打人了。』至於當天日期是否五月一
    日我不知道，只知道是晚上九點多：：我看到丙○○跑出來後，接著我看到丁○
    ○拿掃帚打丙○○。」（見本院八十八年十一月十一日訊問筆錄）等情相互參照
    以觀，縱可證明被告確於八十七年五月一日下午九時某分許以掃帚打告訴人，惟
    被告是否如告訴人指訴為毆打渠左肩、右手大臂、抓臉頰之行為，致其兩手臂膀
    、臉、脖子受傷，仍難僅憑證人所言聽到告訴人喊著「打人了、打人了」即推論
    被告確已為此行為，況告訴人指訴暨證人證述被告傷害行為之時點（五月一日下
    午九時至九時三十分許），顯在告訴人前往仁愛醫院驗傷（五月一日下午八時三
    十分）之後，驗傷診斷書上所載告訴人所受傷害之結果無法證明確係被告所致甚
    明；再告訴人除該紙診斷書外，復未提出任何其他有傷害結果之證明；綜上，被
    告所辯並無以掃帚毆打告訴人一節雖不足採，惟其所為尚與刑法第二百七十七條
    第一項傷害罪須有傷害結果之要件有間，自不得以傷害罪相繩。此外，本院復查
    無其他積極證據足資證明被告確有涉犯傷害犯行，揆諸前揭說明，自難僅憑告訴
    人顯有瑕疵之指訴及診斷證明書，遽論被告有公訴人指摘之犯行，不能證明被告
    犯罪，應為無罪之諭知，以昭公允。
據上論斷，應依刑事訴訟法第三百零一條第一項，判決如主文。
本案經檢察官李韋昌到庭執行職務。
中    華    民    國      八十九        年      一      月      四      日
                                      臺灣臺北地方法院刑事第四庭
                                            法  官  黃  紹  紘
右正本證明與原本無異。
如不服本判決，應於判決送達後十日內，向本院提出上訴狀。
                                            書記官  劉  新  怡
中    華    民    國      八十九        年      一      月     十七     日


司法院資訊處製作；財團法人民間司法改革基金會備份。
